【裁判字號】    95,上易,443
【裁判日期】    950427
【裁判案由】    毒品危害防制條例
【裁判全文】
臺灣高等法院刑事判決                 95年度上易字第443號
上  訴  人
即  被  告  甲○○
上列上訴人因毒品危害防制條例案件，不服臺灣板橋地方法院94
年度易字第1013號，中華民國95年1月27日第一審判決（起訴案
號：臺灣板橋地方法院檢察署94年度毒偵字第3627號。併辦案號
：臺灣板橋地方法院檢察署94年度核退毒偵字第1613號、94年度
毒偵字第5306號、臺灣台北地方法院檢察署94年度毒偵字第2237
號、第2457號），提起上訴，及移送本院併辦 (臺灣板橋地方法
院檢察署95年度毒偵字第1041號)，本院判決如下：
    主  文
原判決撤銷。
甲○○連續施用第二級毒品，累犯，處有期徒刑貳年。安非他命
淨重參貳柒點捌零肆公克、安非他命貳包 (毛重壹點肆公克)、
大麻淨重貳點壹柒公克均沒收銷燬之；電子磅秤壹個、吸食器壹
組、分裝袋參拾捌只均沒收。
    事  實
一、甲○○前曾於民國九十二年間因違反毒品危害防制條例案件
    ，經臺灣臺北地方法院於九十三年一月十九日以九十二年度
    簡字第四三八四號判決判處有期徒刑五月確定，於九十三年
    三月二十四日易科罰金執行完畢。
二、甲○○前於九十一年四月間因施用毒品犯行，經臺灣台北地
    方法院以九十一年度毒聲字第六八六號裁定送觀察勒戒後，
    認無繼續施用毒品之傾向，於九十一年四月十九日勒戒完畢
    出監，由臺灣台北地方法院檢察署檢察官於九十一年四月十
    九日以九十一年度毒偵字第五五五號為不起訴處分確定；又
    於九十一年九月間因施用毒品犯行，經臺灣台北地方法院以
    九十一年度毒聲字第一七二二號裁定送觀察、勒戒後，認無
    繼續施用毒品之傾向，於九十一年九月九日勒戒完畢出監，
    由臺灣台北地方法院檢察署檢察官以九十一年度毒偵字第一
    九九七號為不起訴處分確定；再於九十二年間因施用毒品犯
    行，由臺灣台北地方法院檢察署檢察官聲請強制戒治，並以
    九十二年度毒偵字第二三三八號提起公訴（強制戒治部分，
    因法律修改未執行）。詎其仍未戒除毒癮，於前開觀察勒戒
    出監後五年內，基於施用第二級毒品安非他命及大麻之概括
    犯意，自九十三年八月間某日起至九十五年一月五日下午五
    時止，在臺北縣中和市○○街十巷九弄二十六號二樓及台北
    縣新店市○○路○段十一號住處，以將第二級毒品安非他命
    放在吸食器內，再加熱燒烤成煙而予吸食之方式，施用安非
    他命多次，平均三天施用一次；或將第二級毒品大麻放入菸
    草內施用之方式，施用大麻多次，平均半年施用一次。嗣於
    (一)九十四年四月十五日二十一時許，在臺北縣中和市○○街
    十巷九弄停車場為警查獲，並在甲○○身上扣得安非他命三
    包，在中和市○○街十巷九弄二十六號二樓住處扣得安非他
    命六包，共計九包（共淨重三０三‧七七公克，驗餘淨重三
    ０三‧六六公克）、電子磅秤一台、分裝袋一百五十只、分
    裝匙一支；(二)在九十四年四月二十八日二十二時許在中和市
    ○○路五十五巷三十二號前停車場查獲，並在甲○○所有EA
    ─七一九一號自用小客車駕駛座座墊下扣得其所有供施用安
    非他命所用之安非他命一包、電子磅秤一台、分裝袋三十八
    只，於同日二十二時三十分許，在中和市○○街十巷九弄二
    十六號二樓住處扣得甲○○所有供施用毒品所用之安非他命
    一包、大麻二包（毛重三‧四公克，淨重二‧一七公克）、
    安非他命吸食器一組，上開二包安非他命合計淨重一二‧四
    八公克，驗餘淨重一二‧四六公克；(三)於九十四年六月二十
    三日十一時四十五分許，在台北縣新店市○○路○段十一號
    前為警查獲，並扣得第二級毒品安非他命一包（淨重十一‧
    七公克、驗餘淨重十一‧六八四公克）；(四)於九十四年七月
    二十三日二十三時十五分許，在台北縣新店市○○路○段十
    一號前為警查獲。以上為警查獲安非他命共計十二包，驗餘
    淨重合計三二七‧八０四公克；(五)於九十四年十二月六日十
    八時十分，在台北縣新店市○○路○段十一號前四二二七─
    ＨＳ自小客車內為警查獲，並扣得第二級毒品安非他命二包
    (毛重一‧四公克)。
三、案經臺北市政府警察局北投分局移送臺灣板橋地方法院檢察
    署官偵查起訴及同署、臺灣台北地方法院檢察署移送併辦。
    理  由
一、訊據被告甲○○於警訊、檢察官偵查、原審及本院審理中，
    坦承施用第二級毒品安非他命、大麻之犯行。且被告為警查
    獲時所採之尿液經分別送請鑑定結果，呈甲基安非他命陽性
    、大麻陽性（臺灣檢驗科技股份有限公司九十四年五月二十
    三日之濫用藥物尿液檢驗報告，大麻部分呈陽性反應）反應
    ，有台灣尖端先進生技醫藥股份有限公司濫用藥物尿液九十
    四年四月二十七日檢驗報告、臺灣檢驗科技股份有限公司九
    十四年五月二十三日、九十四年七月十二日、九十四年八月
    九日、九十四年十二月二十五日濫用藥物尿液檢驗報告各一
    份附卷可稽；而被告經警查獲時扣得之白色晶體合計十二包
    （驗餘淨重合計三二七‧八０四公克）、安非他命二包 (毛
    重一‧四公克)，經台灣檢驗科技股份有限公司、台北市政
    府警察局、內政部警政署刑事警察局、台北縣政府警察局海
    山分局以酵素免疫分析法、氣相層析質譜儀分析法、核磁共
    振分析法、聯勤二０四廠製造之煙毒品檢驗Ａ包試劑鑑驗結
    果，確認含有第二級毒品甲基安非他命成分，有台灣檢驗科
    技股份有限公司九十四年七月八日濫用藥物檢驗報告（附於
    台灣板台北方法院檢察署九十四年九十四年度毒偵字第二二
    三七號卷第十八頁）、台北市政府警察局九十四年十月十三
    日北市毒鑑字第三六三號（附原審卷第三十六頁）、內政部
    警政署刑事警察局九十四年十月二十五日刑鑑字第０九四０
    一四六三五九號鑑定書（附原審卷第三十八頁）、台北縣政
    府警察局海山分局查獲涉嫌毒品危害防制條例毒品初步鑑驗
    報告單各一紙附卷可稽。又查扣之煙草二包，含第二級第二
    十四項毒品大麻成分（淨重二‧一七公克），亦有法務部調
    查局九十四年六月十七日調科壹字第０六０００九九四九號
    鑑定通知書一紙附卷（附於臺灣板橋地方法院檢察署九十四
    年度核退毒偵字第一六一三號卷第五頁）可稽。雖被告所採
    之尿液經送鑑定結果，僅九十四年四月二十八日為警查獲於
    翌日所採之尿液，大麻部分呈陽性反應，然被告已坦承施用
    ，並陳稱每半年施用一次，且施用之量不多，所供核與事實
    相符。此外，並有安非他命十二包（驗餘淨重合計三二七‧
    八０四公克）、大麻二包（淨重合計二‧一七公克）、電子
    磅砰一個、吸食器一組、分裝袋三十八只、安非他命二包(
    毛重一‧四公克)扣案可資佐證，事證明確，核無傳訊證人
    楊志清待證其持有毒品淨重二八六公克之必要，被告施用第
    二級毒品安非他命、大麻之犯行，即堪認定。
二、第查，被告前因施用毒品犯行，經臺灣台北地方法院以九十
    一年度毒聲字第六八六號裁定送觀察、勒戒後，認無繼續施
    用毒品之傾向，於九十一年四月十九日勒戒完畢出監，由臺
    灣台北地方法院檢察署檢察官以九十一年度毒偵字第五五五
    號為不起訴處分確定；又於九十一年九月間因施用毒品犯行
    ，經臺灣台北地方法院以九十一年度毒聲字第一七二二號裁
    定送觀察、勒戒後，認無繼續施用毒品之傾向，於九十一年
    九月九日勒戒完畢出監，由臺灣台北地方法院檢察署檢察官
    以九十一年度毒偵字第一九九七號為不起訴處分確定；再於
    九十二年間因施用毒品犯行，由臺灣台北地方法院檢察署檢
    察官聲請強制戒治，並以九十二年度毒偵字第二三三八號提
    起公訴（強制戒治部分，因法律修改未執行）等情，有臺灣
    台北地方法院九十二年度簡字第四三八四號刑事簡易判決書
    一份、本院被告前案紀錄表、本院在監在押全國紀錄表在卷
    可參。
三、按八十七年五月二十日公告而於同月二十二日生效之毒品危
    害防制條例第二條第二項第二款，已將安非他命、大麻列為
    第二級毒品，不得施用或持有。核被告所為，係犯毒品危害
    防制條例第十條第二項之施用第二級毒品罪。被告持有第二
    級毒品安非他命及大麻之低度行為，應為施用毒品之高度行
    為所吸收，不另論以持有毒品罪。其先後施用第二級毒品安
    非他命及大麻之行為，時間緊接，犯罪構成要件相同，顯係
    基於概括之犯意為之，為連續犯，依刑法第五十六條之規定
    以一罪論，並加重其刑。公訴意旨未論列九十三年八月間至
    九十四年四月十四日為警查獲前，及同月十六日具保後至九
    十五年一月五日下午五時止之施用毒品犯行，以及被告於九
    十四年十二月六日十八時十分，在台北縣新店市○○路○段
    十一號前四二二七─ＨＳ自小客車內，為警查獲持有第二級
    毒品安非他命二包 (毛重一‧四公克)之犯行，惟此部分與
    起訴之施用毒品犯行，有連續犯之裁判上一罪關係，為起訴
    效力所及，並經檢察官併案審理，本院自得一併論究，附此
    敘明。被告於九十二年間因違反毒品危害防制條例案件，經
    臺灣臺北地方法院於九十三年一月十九日以九十二年度簡字
    第四三八四號判決判處有期徒刑五月確定，於九十三年三月
    二十四日易科罰金執行完畢，有本院被告前案紀錄表一份在
    卷可考，受有期徒刑執行完畢後，五年以內再犯有期徒刑以
    上之本罪，為累犯，依累犯之規定，遞加重其刑。原審認被
    告事證明確，予以論罪科刑，固非無見，惟查原審漏未審及
    被告於九十四年十二月六日十八時十分，在台北縣新店市○
    ○路○段十一號前四二二七─ＨＳ自小客車內，為警查獲持
    有第二級毒品安非他命二包 (毛重一‧四公克)之犯行，自
    有不當，被告上訴認原審量刑過重，雖無理由，惟原判決既
    有上述不當之處，應予撤銷改判。爰審酌被告犯後雖能坦承
    其過，施用毒品屬於自殘行為，惟被告前經觀察勒戒，仍未
    戒斷其施用毒品之惡習，且多次為警查獲，扣得之毒品數量
    甚鉅、施用毒品之次數甚多、期間亦長、所生危害等一切情
    狀，量處如主文第二項所示之刑。
四、扣案之第二級毒品安非他命十二包（驗餘淨重合計三二七‧
    八０四公克）、大麻二包（淨重合計二‧一七公克）、安非
    他命二包 (毛重一‧四公克)係屬第二級毒品，應依毒品危
    害防制條例第十八條第一項前段規定沒收銷燬之。吸食器一
    組（九十四年四月二十八日查獲時所扣得之吸食器），係供
    被告施用毒品安非他命之物；電子磅秤一個（九十四年四月
    二十八日查獲時所扣得之磅秤），係用以秤毒品重量之用、
    分裝袋三十八只 (九十四年四月二十八日查獲)，係盛裝安
    非他命之物，不失為供犯罪所用之物，且均為被告所有，業
    經被告供承在卷，均應刑法第三十八條第一項第二款規定宣
    告沒收。又九十四年四月十五日查獲被告時，所扣得之電子
    磅秤一台、分裝袋一百五十只及分裝匙一支，被告供稱係綽
    號「阿賢」所有，九十四年十二月六日查獲之分裝袋三十八
    個，被告供稱係其妻所有供裝奶粉之用，難認與本案有何關
    聯，不予宣告沒收，附此敘明。
據上論斷，應依刑事訴訟法第369條第1項前段、第364條、第299
條第1項前段，毒品危害防制條例第10條第2項、第18條第1項前
段，刑法第11條前段、第56條、第47條、第38條第1項第2款，判
決如主文。
本案經檢察官蔡薰慧到庭執行職務。
中    華    民    國    95    年    4     月    27    日
                  刑事第十二庭  審判長法  官  蔡永昌
                                      法  官  施俊堯
                                      法  官  張正亞
以上正本證明與原本無異。
不得上訴。
                                      書記官  鄭信昱
中    華    民    國    95    年    4     月    27    日
附錄：本案論罪科刑法條全文
毒品危害防制條例第10條第2項
施用第一級毒品者，處 6 月以上 5 年以下有期徒刑。
施用第二級毒品者，處 3 年以下有期徒刑。


司法院資訊處製作；財團法人民間司法改革基金會備份。
